臺灣桃園地方法院民事簡易判決　　　　110年度壢簡字第984號
原　　　告　林昆緯　

被　　　告　李建輝　
上列當事人間請求損害賠償事件，原告提起刑事附帶民事訴訟，
經本院刑事庭於民國109 年12月25日以109 年度壢交簡附民字第
429 號裁定移送前來，本院於民國110 年10月4 日言詞辯論終結
，判決如下：
    主    文
一、被告應給付原告新臺幣（下同）231,372 元，及自民國109
    年12月3日起至清償日止，按週年利率5 ％計算之利息。
二、原告其餘之訴駁回。
三、訴訟費用2,430元，由被告負擔1,956元，餘由原告負擔。
四、本判決原告勝訴部分得假執行。但被告如以231,372 元為原
    告預供擔保，得免為假執行。
五、原告其餘假執行之聲請駁回。
    事實及理由
一、原告主張
    被告於108 年7 月22日9 時33分許，駕駛車牌號碼000-0000
    號自小客車（下稱肇事車輛），沿桃園市觀音區台61線往觀
    音方向行駛，行經台61線與忠孝路口處，因未注意車前狀況
    ，撞擊原告所有之車牌號碼000-0000號自小客車（下稱系爭
    車輛），致原告受有左手肘與右小腿挫傷等傷害。原告因而
    支出醫療費620 元、拖吊費3,500 元、系爭車輛修繕期間租
    車費42,252元及鑑價費5,000 元，並受有系爭車輛價值減損
    17萬元、薪資損失及精神上損害66,115元，共計287,487 元
    。爰依民法侵權行為之規定，提起本件訴訟等語。並聲明：
    （一）被告應給付原告287,487 元及自起訴狀繕本送達翌日
    起至清償日止，按週年利率5 ％計算之利息。（二）願供擔
    保請准宣告假執行。
二、被告答辯
    原告所受傷害輕微，應無精神上損害可言。且原告並未提出
    請假之證明及受有薪資損害之數額。系爭車輛價值減損部分
    ，未斟酌實際車況，且被告先前與原告保險公司就系爭車輛
    修復費用達成和解時，有溢付185,689 元，足以填補系爭車
    輛之價值減損。鑑價費用部分非於訴訟中所為，不應由被告
    負擔等語。並聲明：（一）原告之訴駁回。（二）願供擔保
    請准宣告假執行。
三、本件原告主張之上開事實，除肇事責任及應賠償之金額外，
    業據其提出與所述相符之醫療費用收據及電子發票為證（見
    附民卷第11、15、19頁）。並經本院調取桃園市政府警察局
    大園分局交通事故調查卷宗，核閱現場圖、調查事故報告表
    、交通事故照片及當事人談話紀錄表等資料附卷可佐（見本
    院卷第14至35頁）。且為被告所不爭執，堪信為真實。
四、原告復主張被告應負完全過失責任，賠償287,487 元，為被
    告所否認，並以前詞置辯，是本件爭點厥為：（一）被告是
    否應負損害賠償責任？（二）原告得請求賠償之金額若干？
（一）被告是否應負損害賠償責任？
    ⒈按民法第191 條之2 前段規定：「汽車、機車或其他非依
      軌道行駛之動力車輛，在使用中加損害於他人者，駕駛人
      應賠償因此所生之損害。」次按道路交通安全規則第94條
      第1 項前段規定：「汽車在同一車道行駛時，除擬超越前
      車外，後車與前車之間應保持隨時可以煞停之距離。」
    ⒉經查，被告於警詢時自陳：當時前方系爭車輛煞車，其閃
      避不及撞到系爭車輛左後車尾等語。（見本院卷第18頁）
      ；原告於警詢時則自陳：當時前方車輛陸續停下，其跟著
      停等，剛停下後系爭車輛左後方就被肇事車輛撞上，並追
      撞前方車號AGK-6737號曳引車等語（見本院卷第19頁）。
      可知被告駕駛肇事車輛行經事故地點時，因未與系爭車輛
      保持安全車距，自後撞擊系爭車輛而肇生本件事故。
    ⒊而依當時天氣晴，日間自然光線，柏油路面乾燥無缺陷亦
      無障礙物，視距良好等一切情狀，有道路交通事故調查報
      告表（一）在卷足憑（見本院卷第16頁），並無不能注意
      之情事，被告竟疏未注意而自後方追撞系爭車輛，足見被
      告具過失甚明。又被告上開過失行為與損害之發生兩者間
      並具相當因果關係，堪可認定。揆諸前揭規定，被告自應
      就原告所受之損害，負侵權行為之損害賠償責任。
（二）原告得請求賠償之金額若干？
    ⒈醫療費
      按民法第193 條第1 項規定：「不法侵害他人之身體或健
      康者，對於被害人因此喪失或減少勞動能力或增加生活上
      之需要時，應負損害賠償責任。」查原告因本件事故受有
      左手肘及右小腿挫傷之傷害，並支出醫療費用620 元，有
      醫療費用收據在卷可參（見附民卷第11頁），是原告此部
      分請求即屬有據。
    ⒉拖吊費及交通費
      原告請求系爭車輛於事故後之拖吊費3,500 元，有統一發
      票在卷可參（見附民卷第15頁）；原告另請求系爭車輛維
      修期間之租車費42,252元，亦有統一發票在卷可參（見附
      民卷第19頁），是原告此部分請求，亦有理由。
    ⒊系爭車輛價值減損
      ⑴按民法第196 條規定：「不法毀損他人之物者，被害人
        得請求賠償其物因毀損所減少之價額。」
      ⑵查系爭車輛如在正常車況下，於108 年7 月之市價為73
        萬元，然系爭車輛經本件事故修復後，其價值為56萬元
        等情，有台北市汽車商業同業公會（下稱台北汽車公會
        ）108 年9 月24日（108 ）北市汽車商鑑字第053 號函
        文在卷可參（見附民卷第23頁）。可認系爭車輛因本件
        事故受有價值減損17萬元，原告此部分請求即有理由。
      ⑶被告雖抗辯台北汽車公會鑑價時未斟酌實際車況等語。
        然台北汽車公會為列於法院鑑定人名冊內之鑑定人，其
        應具備鑑定系爭車輛市價之專業能力。被告僅泛稱上開
        鑑價不可採，然未提出任何證據以實其說，尚難採信。
        被告另辯稱先前與原告保險公司就系爭車輛修復費用達
        成和解時，有溢付185,689 元，已填補價值減損等語。
        惟被告自陳保險公司當初要求53萬元，最後以約36萬元
        和解等語（見本院卷第38頁），足見被告並無溢付修車
        費之情形。且車輛因事故導致之價值減損與維修費用本
        屬二事，無從互為填補，被告此部分抗辯，並不可採。
    ⒋鑑定費
      ⑴按當事人為伸張權利所必要支出之費用，如可認為係因
        他造侵權行為所受之損害，即加害行為與損害賠償範圍
        間有相當因果關係者，均非不得向他造請求賠償（最高
        法院99年度台上字第224 號判決意旨參照）。
      ⑵查原告為鑑定系爭車輛之價值減損，支付台北汽車公會
        5,000 元，有台北汽車公會收據在卷可參（見本院卷第
        21頁），是原告此部分請求，應屬有據。被告雖抗辯此
        非於訴訟中所支出，然此既為原告證明系爭車輛受有價
        值減損所必要支出，可認與本件事故有相當因果關係，
        原告自得向被告請求，是被告所辯，亦不可採。
    ⒌不能工作損失
      原告固主張其因本件事故受有薪資損失等語，然未提出任
      何證據證明其確有因本件事故而無法工作，亦未提出請假
      之證明，是原告此部分請求，應無理由。
    ⒍精神慰撫金
      ⑴按民法第195 條第1 項前段規定：「不法侵害他人之身
        體、健康者，被害人雖非財產上之損害，亦得請求賠償
        相當之金額。」次按人格權遭遇侵害，受有精神上之痛
        苦，而請求慰藉金之賠償，其核給之標準，須斟酌雙方
        之身份、資力與加害程度及其他各種情形核定相當之數
        額。且所謂「相當」，應以實際加害情形是否重大及被
        害人之身份、地位與加害人之經濟情況等關係定之（最
        高法院86年度台上字第3537號判決意旨參照）。
      ⑵被告雖抗辯原告受傷輕微，應無精神上損害等語。然上
        開規定例示因受身體侵害而請求非財產上損害之要件，
        並不限於情節重大，且常人於發生車禍事故時均可能受
        有驚嚇，且原告亦因本件事故受傷，可認原告確實有精
        神上損害。本院審酌原告因系爭事故所受傷害於精神上
        可能承受之無形痛苦、兩造之所得等一切情狀，認原告
        請求被告賠償66,115元精神慰撫金，尚屬過高，應予核
        減為1 萬元，方屬公允。
    ⒎綜上所述，原告得向被告請求之金額為231,372 元【計算
      式：620 ＋3,500 ＋42,252＋170,000 ＋5,000 ＋10,000
      ＝231,372 】，原告請求在此範圍內，為有理由；逾此部
      分之請求，則屬無據。
五、末按民法第233 條第1 項規定：「遲延之債務，以支付金錢
    為標的者，債權人得請求依法定利率計算之遲延利息。第2
    03條規定：「應付利息之債務，其利率未經約定，亦無法律
    可據者，週年利率為百分之5 。」第229 條第2 項規定：「
    給付無確定期限者，債務人於債權人得請求時，經其催告而
    未為給付，自受催告時起，負遲延責任。其經債權人起訴而
    送達訴狀，或依督促程序送達支付命令，或為其他相類之行
    為者，與催告有同一之效力。」查本件損害賠償債務，其給
    付並無確定期限，而本件起訴狀繕本係於109 年12月2 日送
    達被告，有本院送達證書1 份在卷可查（見附民卷第29頁）
    ，是被告應於109 年12月3 日起負遲延責任。
六、綜上所述，原告依侵權行為及保險代位之法律關係，請求被
    告給付原告231,372 元，及自109 年12月3 日起至清償日止
    ，按週年利率5 ％計算之利息，為有理由，應予准許。逾此
    部分之請求則屬無據，應予駁回。
七、本件原告勝訴部分，係屬依民事訴訟法第427 條規定適用簡
    易訴訟程序所為被告敗訴判決之案件，爰依同法第389 條第
    1 項第3 款之規定，依職權宣告假執行。並依被告之聲請，
    依宣告如被告為原告預供擔保，得免為假執行。又法院應依
    職權宣告假執行者，本無庸原告為聲請，若原告仍聲請願供
    擔保宣告假執行者，該聲請僅在促使法院職權發動，法院仍
    係本於職權而宣告，自無庸對該聲請為准駁之裁判。至本件
    原告敗訴部分，其假執行之聲請已失其附麗，應予駁回。
八、本件事證已臻明確，兩造其餘主張陳述及所提之證據，經審
    酌均與本院前揭判斷無影響，毋庸一一論述，附此敘明。
九、訴訟費用負擔之依據：民事訴訟法第79條。並依職權確定訴
    訟費用額如主文第3 項所示。
中    華    民    國   110    年    10    月    28    日
                    中壢簡易庭    法  官  周仕弘
以上為正本係照原本作成。
如不服本判決，應於送達後20日內，向本院提出上訴狀並表明上
訴理由，如於本判決宣示後送達前提起上訴者，應於判決送達後
20日內補提上訴理由書（須附繕本）。
中    華    民    國   110    年    10    月    28    日
                                  書記官  巫嘉芸